【裁判字號】    92,台上,6092
【裁判日期】    921030
【裁判案由】    違反毒品危害防制條例
【裁判全文】
最高法院刑事判決                              九十二年度台上字第六○九二號
    上訴人  甲○○
右上訴人因違反毒品危害防制條例案件，不服台灣高等法院台南分院中華民國九十年
一月十日第二審判決（八十九年度上訴字第一一七四號，起訴案號：台灣台南地方法
院檢察署八十六年度偵字第四五五五、四六四三、六○八五號），提起上訴，本院判
決如左：
    主  文
原判決撤銷，發回台灣高等法院台南分院。
    理  由
本件原判決認定上訴人甲○○，意圖營利，與陳美娟（業已判決確定）基於共同販賣
第一級毒品海洛因之概括犯意聯絡，連續於原判決附表編號(一)至(六)所示之時間、地點
，以附表編號(一)至(六)所示之方法（單獨或共同）連續販賣第一級毒品海洛因予吳慶興
、黃淑靜、王勝煌、許瓊龍、吳志泓、吳明峰等人（陳美娟參與附表編號(四)、(六)販賣
給許瓊龍三次、吳明峰一次部分）。嗣分別於民國八十六年九月四日下午三時四十分
，在台南市○○街一○六巷二十三弄十號上訴人住處，為警當場查獲其施用海洛因，
並扣得其所有供販賣海洛因所用之塑膠分裝袋九十一個、海洛因共計十七包（淨重壹
點捌捌公克，包裝重拾柒點玖貳公克）、內含海洛因殘渣之塑膠袋四只、販賣海洛因
所得新台幣（下同）四萬六千元；八十七年六月八日在另一台南市○○路五一○號上
訴人住處，為警查獲並扣得其所有供販賣第一級毒品海洛因淨重零點貳貳公克（包裝
重零點捌伍公克）、塑膠分裝袋八十只、內有海洛因殘渣之吸管一支及內有海洛因殘
渣之塑膠袋二只等情。因而撤銷第一審不當判決，改判論處上訴人共同連續販賣第一
級毒品罪刑。固非無見。
惟查：(一)、科刑之判決書，須將認定之犯罪事實詳記於事實欄，然後於理由內逐一說
明其憑以認定之證據，以使事實與理由兩相一致，方為合法。如其事實之記載，先後
不一，或事實記載與理由說明不相一致，或判決理由之記載前後互相齟齬，即屬理由
矛盾，按諸刑事訴訟法第三百七十九條第十四款之規定，其判決當然為違背法令，足
以構成撤銷之原因。原判決理由記載上訴人自八十六年二月八日起至八十七年六月八
日有連續販賣第一級毒品之犯行（見原判決第八頁第十二行、第十三行），惟依原判
決事實欄附表(五)記載上訴人最後係在八十七年四、五月間先後十次販賣第一級毒品與
吳志泓，其事實、理由之記載已不相一致，有判決理由矛盾之違法。(二)、認定事實所
憑之證據，須實際存在，就該案卷宗不難考見者，始克當之。倘判決書內所記載之證
據，與卷宗內筆錄或文件之內容不相適合，則其判決之根據，實際上並不存在，自屬
採證違法。原判決事實認定上訴人於八十七年六月八日在另一台南市○○路五一○號
上訴人住處，為警查獲並扣得其所有供販賣第一級毒品海洛因淨重零點貳貳公克，理
由欄並謂丁海良為警查獲持有海洛因，隨即供出上游為甲○○（見原判決第六頁第一
行）。惟依卷內資料，扣案之海洛因係在丁海良口袋查獲，僅於上訴人住處查獲含殘
渣之吸管一支、空袋兩個及塑膠空袋八十個，且丁海良於警詢、偵查中並未指其持有
之海洛因係取自上訴人（見八十七年度偵字第六七六九號卷），原判決認定上訴人意
圖販賣而持有上開海洛因，自屬採證違法。再者，公訴人僅就原判決附表(一)(二)(三)上訴
人連續販賣海洛因與吳慶興、王勝煌、黃淑靜部分提起公訴，原判決對於附表(四)(五)及
前揭意圖販賣而持有海洛因部分併予論罪，未說明依據，亦屬可議。以上或為上訴意
旨所指摘，或為本院得依職權調查之事項，應認原判決有發回更審之原因。
據上論結，應依刑事訴訟法第三百九十七條、第四百零一條，判決如主文。
中      華      民      國    九十二    年      十      月     三十     日
                              最高法院刑事第九庭
                                  審判長法官  陳  炳  煌
                                        法官  陳  正  庸
                                        法官  韓  金  秀
                                        法官  吳  信  銘
                                        法官  徐  文  亮
      右正本證明與原本無異
                                              書  記  官
中      華      民      國    九十二    年     十一     月      十      日


司法院資訊處製作；財團法人民間司法改革基金會備份。
